臺灣高等法院民事判決　　　　　　　　 96年度上易字第670號
上　訴　人　丙○○
訴訟代理人　乙○○
被 上 訴人　惠瀛資訊科技有限公司
法定代理人　甲○○
上列當事人間侵權行為損害賠償事件，上訴人對於中華民國96年
6月27日臺灣宜蘭地方法院95年度訴字第332號第一審判決提起上
訴，本院於96年9月19日言詞辯論終結，判決如下：
    主  文
上訴駁回。
第二審訴訟費用由上訴人負擔。
    事實及理由
一、按在第二審為訴之變更或追加，非經他造同意，不得為之，
    但民事訴訟法第255條第1項第2款至第6款情形，不在此限；
    又請求之基礎事實同一者，縱於訴狀送達後，原告仍得將原
    訴變更或追加他訴，無須得被告同意，此觀民事訴訟法第44
    6條第1項及第255條第1項第2款規定自明。查上訴人即原告
    於原審係依民法第188條第1項規定為請求，嗣於本院追加依
    同法第184條第1項前段及第185條第1項、第2項規定，核其
    基礎事實同一，依上開規定，無庸得被上訴人同意，應予准
    許，合先敘明。
二、上訴人主張：訴外人丁○○係被上訴人之受僱人，於民國95
    年2月23日凌晨駕駛車號CE-9565號自用小客車，搭載上訴人
    及訴外人林昱辰、黃建超、陳勇志等人，沿宜蘭縣北宜公路
    由北往南行駛，於當日凌晨零時20分許，行經該公路57.6公
    里劃有分向限制線處，因過失違規跨越該分向限制線駛入對
    向車道，而與對向車輛擦撞，致上訴人受有第一腰椎壓迫性
    骨折、鼻股骨折之傷害，上訴人得請求之損害賠償包括醫療
    費用、勞動能力減損、看護費用、復健費用、手術費用及精
    神慰撫金合計新臺幣（下同）263萬9,808元，上訴人已與丁
    ○○以60萬元達成民事和解，被上訴人為丁○○之僱用人，
    應與丁○○連帶負損害賠償責任。退步言之，縱認被上訴人
    非丁○○之僱用人，然被上訴人法定代理人甲○○明知當天
    已凌晨零時，天色過晚及過暗，有發生車禍之風險，即就車
    禍之發生有預見可能性，仍要求丁○○搭載上訴人等人，顯
    有過失，爰依民法第188條第1項、第184條第1項前段及第18
    5條第1項、第2項規定，求為命被上訴人給付上訴人60萬元
    及加計法定遲延利息（原審判決上訴人敗訴，上訴人不服提
    起上訴），並上訴聲明：(一)原判決廢棄。(二)被上訴人應給付
    上訴人60萬元及自起訴狀繕本送達翌日起至清償日止，按年
    息百分之五計算之利息。
三、被上訴人則以：上訴人及丁○○、被上訴人法定代理人甲○
    ○均係訴外人天盛公司直銷事業之加盟商會員，皆為獨立營
    業之個體，丁○○與被上訴人間並無僱傭關係，被上訴人係
    甲○○為配合天盛公司會計帳目而設立。車禍發生當日係因
    上訴人及丁○○參加天盛公司在台北開設之課程，甲○○顧
    及上訴人往來台北、宜蘭不便，乃告知丁○○可於回程時順
    道搭載上訴人回宜蘭而已，被上訴人既非丁○○之僱用人，
    上訴人請求被上訴人連帶負損害賠償責任，於法無據。又丁
    ○○係因未依交通標線行駛，違規駛至對向車道而與來車擦
    撞，純屬丁○○個人之過失所致，核與被上訴人無涉，上訴
    人請求被上訴人應負共同侵權行為責任，亦屬無據等語，資
    為抗辯，並答辯聲明：上訴駁回。
四、經查丁○○駕車搭載上訴人等人，於上開時地因過失跨越分
    向限制線，與對向車輛相撞，致上訴人受有第一腰椎壓迫性
    骨折、鼻骨骨折之傷害，上訴人已與丁○○以60萬元達成民
    事和解等事實，為兩造不爭執。
五、上訴人主張被上訴人為丁○○之僱用人，應就丁○○之過失
    ，連帶負損害賠償責任；縱認被上訴人非丁○○之僱用人，
    被上訴人法定代理人甲○○明知當天已凌晨零時，天色過晚
    及過暗，就本件車禍之發生有預見可能性，仍要求丁○○搭
    載伊，顯有過失，亦應負共同侵權行為責任等語，則為被上
    訴人所否認，並以前開情詞置辯，經查：
  (一)上訴人主張被上訴人為丁○○之僱用人乙節，為被上訴人所
    否認，並辯稱上訴人及丁○○、伊公司法定代理人甲○○均
    係天盛公司直銷事業之加盟商會員，伊與丁○○間無僱傭關
    係等語。查被上訴人就其上開所辯，業據提出天盛公司會員
    基本資料為證（原審訴字卷89-91頁），而所謂直銷即多層
    次傳銷，係謂就推廣或銷售之計畫或組織，參加人給付一定
    代價，以取得推廣、銷售商品或勞務及介紹他人參加之權利
    ，並因而獲得佣金、獎金或其他經濟利益者而言；直銷事業
    即多層次傳銷事業，係指就多層次傳銷訂定營運計畫或組織
    ，統籌規劃傳銷行為之事業（公平交易法第8條第1、3項規
    定參照），要言之，直銷事業本係各加盟會員獨立營業而獲
    取報酬，各會員並非受僱於直銷事業。另依證人即天盛公司
    法務部經理古添發證稱：「原告（即上訴人）是加入天盛公
    司的會員，何時加入需要看詳細的資料，以前公司在宜蘭有
    線，因為甲○○之前是我們直銷的會員，已經從事了4年多
    ，原告也是透過宜蘭方面的直銷會員的關係才加入，公司會
    開課請會員上課，如果他們方便就一起搭車，我不清楚原告
    的直接上線是誰，這個要查資料才知道」、「全臺灣都有會
    員，總公司在台北，大部分的課都是在台北上課，公司的課
    程都是免費且自願，如果宜蘭方面要開課，公司也可以配合
    」等語（原審訴字卷84頁）；證人李仁智證稱：「丁○○是
    我的上線，但不是我的直接上線，原告丙○○是我的直接下
    線林昱辰的直接下線，丁○○跟我們一樣加入天盛的直銷，
    被告只是天盛直銷事業設在宜蘭的一個據點，被告法定代理
    人甲○○也有加入直銷事業，她是在宜蘭地區的最頂頭上線
    ，我們都沒有受僱於被告，我們都是直銷事業的上下線關係
    」等語（原審訴字卷101頁）；證人林昱辰證稱：「我去找
    工作，在網路上看到惠瀛資訊科技有限公司，我去該公司瞭
    解，丁○○跟我介紹該公司的背景及產品，我就加入該公司
    的直銷體系，丁○○當時在跟我介紹時就有講清楚這是直銷
    事業，原告丙○○跟我一樣去找工作，她比我晚，由別人負
    責介紹，她也有加入直銷事業，丁○○也是加入直銷體系，
    丁○○是我的上線，我的直接上線是在庭之李仁智，原告丙
    ○○的直接上線是我，因為有人向她介紹公司產品，她原本
    是來找工作，並非是經由直銷的體系介紹而來，她瞭解直銷
    體系的內容及產品，她感到興趣，才想加入直銷體系，我們
    是雙線制，我雖然是原告丙○○的直接上線，但是這個是我
    的上線安排的，至於是誰告訴她要屬於我的直接下線，我不
    曉得」等語（原審訴字卷100頁）；證人丁○○證稱：「我
    不是被上訴人公司的員工... 我與甲○○及上訴人有共同經
    營天盛公司的傳銷事業...，我沒有領被上訴人公司的薪水
    ，我只領天盛公司的獎金」等語（本院卷30頁背面）；及觀
    諸丁○○94年度所得資料亦無受僱於被上訴人之薪資所得，
    有稅務電子閘門財產所得調件明細表可稽（原審訴字卷77頁
    ），足見被上訴人辯稱伊非丁○○之僱用人，伊與丁○○間
    無僱傭關係等語，為可採信，上訴人主張丁○○係被上訴人
    之受僱人云云，並不可採，是上訴人依民法第188條第1項規
    定，請求被上訴人應與丁○○連帶負損害賠償責任，洵屬無
    據。至上訴人是否受僱於被上訴人，核與上訴人本件請求之
    勝敗無關，茲不贅述，附此敘明。
  (二)上訴人另主張被上訴人法定代理人甲○○明知當天已凌晨零
    時，天色過晚及過暗，就本件車禍之發生有預見可能性，仍
    要求丁○○順道搭載伊，顯有過失，應負共同侵權行為責任
    云云。經查本件車禍之發生係因丁○○駕車行經北宜公路57
    .6 公里劃有分向限制線處，本應注意汽車在該路段行駛時
    速不得超過50公里，及應注意車前狀況並隨時採取必要之安
    全措施，且在雙向二車道行駛時，在劃有分向限制線之路段
    不得駛入來車之車道內，而當時雖為雨天之夜間，該處為彎
    道而視距不良，然該路段為無缺陷、無障礙物之路面，丁○
    ○之意識清楚，所駕機件均正常，即無不能注意之情事，竟
    疏未注意，猶以50至60公里之速度行駛，並貿然跨越分向限
    制線駛入對向車道因而肇車，有臺灣宜蘭地方法院檢察署95
    年度偵字1755號檢察官聲請簡易判決處刑書可稽（原審宜調
    字卷15頁），足見本件車禍純屬丁○○個人之過失所致，並
    非上訴人主張之天色過晚及過暗所致，況夜晚行車係極為平
    常之事，祇要駕駛人確實遵守交通規則，一般人均不致認有
    發生車禍之虞，且被上訴人法定代理人甲○○僅表示丁○○
    可順道搭載上訴人回宜蘭，而安全駕駛之注意義務應由丁○
    ○負責，被上訴人法定代理人甲○○於本件車禍事故並未有
    應注意而疏未注意之情形；此外，上訴人亦未舉證證明本件
    車禍之發生與被上訴人或被上訴人法定代理人甲○○間有何
    相當因果關係存在，是上訴人所為上開主張，亦不可採，上
    訴人依民法第184條第1項前段及第185條第1項、第2項規定
    ，請求被上訴人應負共同侵權行為責任，亦屬無據。
六、綜上所述，上訴人依民法第188條第1項、第184條第1項前段
    及第185條第1項、第2項規定，請求被上訴人給付上訴人60
    萬元及法定遲延利息，自屬不應准許。從而，原審為上訴人
    敗訴之判決，核無違誤。上訴論旨指摘原判決不當，求予廢
    棄改判，為無理由，應予駁回。
七、兩造其餘之攻擊或防禦方法及未經援用之證據，經本院斟酌
    後，認為均不足以影響本判決之結果，自無逐一詳予論駁之
    必要，併此敘明。
八、據上論結，本件上訴為無理由，依民事訴訟法第449條第1項
    、第78條，判決如主文。
中　　華　　民　　國　　96　　年　　10　　月　　3 　　日
　　　　　　　　　  民事第十二庭
　　　　　　　　　　    審判長法　官  陳駿璧
                              法　官  王麗莉
                              法  官  王仁貴
正本係照原本作成。
不得上訴。
中　　華　　民　　國　　96　　年　　10　　月　　4 　　日
　　　　　　　　　　　　　　　書記官  黃  愛
